【裁判字號】    97,消債更,290
【裁判日期】    981030
【裁判案由】    更生事件
【裁判全文】
臺灣新竹地方法院民事裁定           97年度消債更字第290號
聲  請  人  甲○○
（即債務人）
代  理  人  乙○○
上列當事人因消費者債務清理事件聲請更生，本院裁定如下：
    主  文
債務人甲○○自中華民國九十八年十月三十日下午五時起開始更
生程序。
    理    由
一、按債務人不能清償債務或有不能清償之虞者，得依本條例所
    定更生程序，清理其債務；債務人無擔保或無優先權之債務
    總額未逾1200萬元者，於法院裁定開始清算程序或宣告破產
    前，得向法院聲請更生；債務人對於金融機構因消費借貸、
    自用住宅借款、信用卡或現金卡契約而負債務，在聲請更生
    或清算前，應提出債權人清冊，以書面向最大債權金融機構
    請求協商債務清償方案，並表明共同協商之意旨；債務人與
    金融機構協商成立者，不得聲請更生或清算。但因不可歸責
    於己之事由，致履行顯有重大困難者，不在此限；本條例施
    行前，債務人依金融主管機關協調成立之中華民國銀行公會
    會員，辦理消費金融案件無擔保債務協商機制與金融機構成
    立之協商，準用前項之規定；法院開始更生程序之裁定，應
    載明其年、月、日、時，並即時發生效力；法院裁定開始更
    生或清算程序後，得命司法事務官進行更生或清算程序，必
    要時得選任律師、會計師或其他適當之自然人或法人一人為
    監督人或管理人，消費者債務清理條例第3 條、第42條第1
    項、第151 條第1 項、第5 項、第6 項、第45條第1 項、第
    16條第1 項分別定有明文。
二、本件聲請人即債務人聲請更生意旨略以：聲請人於消費者債
    務清理條例施行前，曾依照中華民國銀行公會會員辦理消費
    金融案件無擔保債務協商機制與金融機構成立協商，於民國
    95年6月起，每月應給付金融機構債權人新臺幣（下同）8,0
    61元，聲請人迄97年8月已連續繳交24期，共繳納193,327元
    。惟適逢全球景氣不佳，聲請人薪資遽減近10,000元；另聲
    請人之父已屆65歲高齡且罹患中度聽障，不僅無法工作，每
    月尚需負擔其債務協商之金額2,322 元；聲請人之母亦因先
    前開刀留有後遺症，致身體不適無法工作；聲請人之祖父林
    源和於96年期間自殺，遺留債務；聲請人之胞妹積欠大筆助
    學貸款；聲請人之外籍嬸嬸因聲請人家庭經濟生活困頓，已
    返回印尼；聲請人之叔原本即為肢體障礙者又適逢配偶離去
    之打擊，因此中風住進慈恩養護中心，並於無配偶及子女情
    形下，於97年4 月10日死亡，遺留大筆生前養護費及喪葬費
    債務。綜上所言，聲請人於薪資遽減情形下尚需負擔前開家
    屬債務，實已無力繼續履行前開協商條件，且為顯非可歸責
    於聲請人之事由，致履行原協商條件顯有重大困難，爰向本
    院聲請更生等語。
三、經查，聲請人主張之上開事實，業據其提出債權人清冊、協
    議書、存摺明細、戶籍謄本、勞保投保資料、稅務電子閘門
    財產所得調件明細表、95、96年度綜合所得稅各類所得資料
    清單、財產歸屬資料清單、財團法人金融聯合徵信中心綜合
    信用報告、房屋租賃契約書、聲請人之父乙○○之中低收入
    戶殘障者證明書、乙○○之債務協商協議書、乙○○之全國
    財產稅務總歸戶財產查詢清單、乙○○之存摺、乙○○之財
    政部臺灣省北區國稅局、聲請人胞妹林京蕙之臺灣銀行股份
    有限公司就學貸款申請撥款通知書及台北富邦銀行高級中等
    以上學校學生就學貸款申請撥款通知書、聲請人之祖父林源
    和之身心障礙者個案資料表及相驗屍體證明書、聲請人之叔
    林文章之身心障礙者個案資料表及養護中心住進契約書及死
    亡證明書等為證。次查，聲請人95年度薪資收入總計262,50
    6 元、月收入平均21,876元（小數點以下以四捨五入計），
    96年度薪資收入總計226,574 元，月收入平均18,881元，有
    聲請人提出之財政部臺灣省北區國稅局95及96年度綜合所得
    稅各類所得資料清單在卷可參，聲請人自97年11月至98年7
    月（共8 次入帳）之薪資共179,635 元，每月平均22,454元
    ，97年12月至98年7 月之薪資除其中更有三個月薪資為13,0
    74元、19,771元、18,525元，有聲請人提出之薪資轉帳證明
    可稽。再者，聲請人稱須扶養父母2 人，惟聲請人另有3 名
    兄弟姊妹，聲請人父母之扶養費用依法應由兄弟姊妹平均負
    擔，是聲請人僅須負擔4 分之1 ，以內政部96年6 月9 日台
    內社字第0960139439號公告97年度臺灣省低收入戶最低生活
    費用每人9,829 元計算，應為4,915 元（計算式：9, 829
    2 ÷4 ＝4,915 ，小數點以下以四捨五入計），加上聲請人
    本身共為14,744元（計算式：9,829 ＋4,915 ＝14,744），
    加上每月協商還款8,061 元，共計22,805元。依聲請人前開
    每月平均薪資收入以觀，聲請人每月收入扣除協商成立所應
    繳之金額，再扣除每月最低應支出之金額，即有不足之情形
    。再者，依最大債權銀行渣打國際商業銀行願再與聲請人協
    商之還款條件為分106 期、0 利率，每月還款3,800 元（僅
    就渣打國際商業銀行而言，未包含其他銀行），每月金額雖
    小於聲請人於95年所訂之協議書應繳之金額，然而此僅因聲
    請人前所返還欠款已降低本金，及還款金額未包括其他債權
    銀行所致，且95年所訂之協議書還款條件為120 期、0 利率
    ，包含全部債權銀行，足認渣打國際商業銀行98年所提之個
    別協商一致性方案，還款條件並未優於該銀行與聲請人95年
    所訂之協議書還款方案，聲請人亦已盡力與債權人銀行協商
    並還款，足認聲請人客觀上顯已有一般性之長久繼續停止或
    不能支付之狀態，則債務人顯已無其他財產或信用可資一次
    全部清償，自屬陷於不能清償債務或有不能清償之虞情形。
    又聲請人其無擔保或無優先權之債務總額未逾1,200 萬元，
    復未經法院裁定開始清算程序或宣告破產；此外，本件又查
    無聲請人有消費者債務清理條例第6 條第3 項、第8 條或第
    46條所定駁回更生聲請之事由存在，則揆之首開說明，聲請
    人聲請更生自屬有據，應予准許，並命司法事務官進行本件
    更生程序，爰裁定如主文所示。
中    華    民    國    98    年    10    月    30    日
                  民事第一庭    法  官  林麗玉
上為正本係照原本作成。
本件不得抗告。
本裁定已於98年10月30日下午5時公告。
中    華    民    國    98    年    10    月    30    日
                                書記官  陳思璟


司法院資訊處製作；財團法人民間司法改革基金會備份。
